最高法院刑事判決　　　　　　九十六年度台上字第四０二四號
上　訴　人　台灣高等法院檢察署檢察官
上　訴　人
即　被　告　甲○○
選任辯護人　吳誠修律師
上　訴　人
即　被　告　乙○○
選任辯護人　羅明通律師
　　　　　　陳彥任律師
　　　　　　李平義律師
被　　　告　丙○○
選任辯護人　薛松雨律師
　　　　　　王玫珺律師
被　　　告　戊○○
　　　　　　己○○
共　　　同
選任辯護人　連耀霖律師
　　　　　　薛松雨律師
　　　　　　王玫珺律師
被　　　告　丁○○
上列上訴人等因被告等違反貪污治罪條例等罪案件，不服台灣高
等法院中華民國九十五年一月二十六日第二審更審判決（九十三
年度上更(一)字第七三０號，起訴案號：台灣板橋地方法院檢察署
八十七年度偵字第二四０八一、二四０八二、二五００六、二五
六三九號、八十八年度偵字第三七六０號），提起上訴，本院判
決如下：
    主  文
上訴駁回。
    理  由
壹、甲○○、乙○○上訴部分（即甲○○、乙○○業務過失致人
於死部分）：
按刑事訴訟法第三百七十七條規定，上訴於第三審法院，非以判
決違背法令為理由，不得為之。是提起第三審上訴，應以原判決
違背法令為理由，係屬法定要件。如果上訴理由狀並未依據卷內
訴訟資料，具體指摘原判決不適用何種法則或如何適用不當，或
所指摘原判決違法情事，顯與法律規定得為第三審上訴理由之違
法情形，不相適合時，均應認其上訴為違背法律上之程式，予以
駁回。本件：（一）上訴人甲○○上訴意旨略謂：１、台北縣五
股鄉應急垃圾衛生掩埋場工程（下稱系爭工程）係利用山谷做為
垃圾掩埋場，並在山谷出口處構築一道加勁土堤以阻擋垃圾。原
判決指摘甲○○未按設計圖施工之蛇籠、不透水布、錨定溝等工
程均係掩埋場之設施，此與加勁土堤之崩塌究有何因果關係？原
判決並未說明其認定之理由。２、傾卸槽係因設計錯誤，無法在
陡峭山坡上施工，故報請台北縣五股鄉公所（下稱鄉公所）同意
後，未予施作，亦未計價；而為兼顧不斷裂與不生鏽，乃以高密
度乙烯包覆八番鐵絲蛇籠，有廠商出具之產品證明書足證甲○○
確有購買；又加勁土堤、不透水布等亦有試驗報告及產品證明書
可證明甲○○未偷工減料，原判決卻未說明此等有利之證據何以
不採之理由。３、台灣省結構工程技師公會（下稱結構技師公會
）鑑定報告結論有語焉未詳及矛盾之疑義；而行政院公共工程委
員會工程技術鑑定委員會（下稱工程會）鑑定結果，則認本件事
故「應與設計者有最大關連」、「施工尚稱良好」，原判決對此
有利之證據並未說明不採之理由。４、依據財團法人台灣工業技
術研究發展基金會（下稱工技研發基金會）之鑑定報告，只有在
灰渣填築後，颱風來臨時或加勁土堤長期浸泡地下水中時，加勁
土堤才有危險性。鄉公所擅自將原設計供做垃圾掩埋之場址改做
灰渣掩埋場之用，已提高其危險因素；又加勁土堤為何會長期浸
泡在地下水中？原判決對此關鍵證據，未予調查說明，有應於審
判期日調查之證據未予調查之違背法令。而鄉公所於辦理現況結
案後變更場址為灰渣掩埋場，則甲○○之施工行為與後來事故間
之因果關係應已中斷；且鄉公所任由不肖業者傾倒營建廢棄物，
致不透水布刮破，又將加勁土堤供做貯水池，用以噴灑灰渣降低
溫度，此長期滲水才會造成土堤軟化，事故全因鄉公所管理不當
所致。鑑定報告未將此列入考量，原判決亦未說明對此有利證據
不採之理由，理由有欠完備云云。（二）上訴人乙○○上訴意旨
略謂：１、原判決事實欄記載乙○○是「監工」，理由欄卻說明
乙○○於系爭工程負責「監造」，理由已有矛盾；且「監造」需
具技師資格，原判決並未說明其認定乙○○為「監造」者之理由
，又對於證人馮和生證稱乙○○僅聽從洪辰峰之指揮等有利之證
據，未說明何以不採之理由。２、根據結構技師公會鑑定報告之
說明，加勁土堤之拉抗力會隨時間減弱；而工技研發基金會於系
爭工程施工五年後之取樣，其強度仍有十五 t/m，已超出加勁材
料使用五年後應有之強度，故本件施工並無偷工減料。何況加勁
土堤規格材料非肉眼所得辨識，須送往實驗室檢驗方知，該材料
進場時皆有檢驗合格證明，乙○○實已盡監督之責。３、乙○○
確有監督承包商依設計圖施作，承包商才會提出蛇籠材質之變更
申請；且乙○○於審計單位抽查指出缺失後，已積極處理有關蛇
籠材質變更、不透水布搭接長度不足及錨定溝深度與設計不符之
問題。且在民國八十四年六月五日現況結案驗收時，未再發現以
上瑕疵，足見缺失已改進。４、關於不透水布破裂、未以不織布
墊底、底層表土淘空，CW１聯絡井浸水未見、G8排氣管傾倒、G2
排氣管浸水未見等瑕疵，均是現況結案時所發現，乙○○於驗收
紀錄表上已記載限承包商於八十四年六月三十日前改善完竣，但
承包商執意不肯而寧可扣款，此應屬承包商與業者間之法律問題
，與乙○○無關。又辦理現況結案時，乙○○既已指明施工之瑕
疵，則與後來事故間之因果關係中斷。原判決未說明上開有利之
證據何以不採，亦未說明現況結案時之缺失與後來之事故間有何
因果關係，判決理由已有不備。且原審對於該部分未加調查，亦
有應於審判期日調查之證據未予調查之違背法令。５、原判決指
摘土壤回填時未確實夯實，此係抄自工技研發基金會鑑定報告之
記載，但該基金會僅檢查八處，並未全部檢查，且僅認「可能有
夯實不良之嫌」，尚難憑以認定系爭工程確有夯實不良。矧依據
結構技師公會鑑定報告之記載：「夯實度合乎施工規範之要求」
，足見原判決亦有證據上之理由矛盾。６、乙○○平時於監工日
報上，就工程之放樣、雨天停工、進出道路開挖、村民抗議停工
等情即有記載，原判決竟謂除八十二年十月五日記載「不透水布
請儘速送驗，並在送驗合格前不得施工」及同年月十六日記載「
本日蛇籠施工，由於石塊累積過重，致使下層蛇籠斷裂而無法施
工」之外，均為空白，亦與證據資料不符，而有理由矛盾之違背
法令云云。
惟查證據之取捨、證據證明力之判斷，及事實有無之認定，為事
實審法院之職權，茍其取捨、判斷及認定，並不違反經驗法則及
論理法則，即不容任意指為違法而執為第三審適法之上訴理由。
本件原審認定甲○○係台北縣五股鄉鄉民代表會前任主席，並為
丙級營造業保圓營造有限公司（下稱保圓公司）實際負責人，乙
○○係新記工程顧問有限公司工程師，均為從事營造業務之人。
甲○○、乙○○分別有原判決事實二三所載施工不良、未盡監工
之責等業務上之過失，致系爭工程於八十七年十月十八日下午崩
毀形成土石流，淹沒下方房屋，使居民吳政村等七人慘遭活埋，
當場窒息死亡等犯行，係依據甲○○、乙○○之部分供述，證人
即被害人之家屬吳村明、吳林英華、薛銀宗、洪美容、楊龍麟、
許明貴、黃錦枝、李蓮淑之證詞，卷附台灣板橋地方法院檢察署
檢察官驗斷書、勘驗筆錄、相驗屍體證明書、審計部函、結構技
師公會鑑定報告、工技研發基金會鑑定報告、工程會鑑定報告、
監工日報等證據資料，為綜合之判斷；對於甲○○、乙○○否認
有業務上之過失，所辯各節如何不足採，詳加指駁。因而撤銷第
一審所為甲○○、乙○○關於被訴業務過失致人於死部分無罪之
判決，改判均依想像競合犯之例，從一重分別論處甲○○、乙○
○從事業務之人，因業務上之過失致人於死罪刑，已詳敘其調查
證據之結果及證據取捨並認定事實之理由。所為論斷，均有卷存
證據資料可資覆按，並無採證或認定事實違背經驗法則或論理法
則，或有理由不備、理由矛盾或其他違背法令之情形。再查：（
一）原判決對於甲○○未按設計圖施工之蛇籠、不透水布、錨定
溝等工程，與本件事故之發生確具相當因果關係等情，已援引結
構技師公會鑑定報告、工技研發基金會鑑定報告說明其認定之理
由（見原判決第六至七頁理由甲之壹之四(二)(三)），並無判決理由
不備之違背法令。至於高密度乙烯之產品證明書，加勁土堤、不
透水布之試驗報告及產品證明書，並不足以推翻甲○○上開未按
設計圖施工之事實認定，原判決未就該部分再為說明，亦不影響
判決之主旨，尚難執為適法之第三審上訴理由。（二）工程會鑑
定報告之鑑定意見一固謂「如果依整體邊坡地形分析結果顯示，
在擋土牆結構未浸水狀況下安全係數不足，應與設計者有最大關
連」等語；然該鑑定意見五亦謂「有關施工不符設計之情況，施
工者在過程中如需變更設計，均必須經過一定之變更程序，畢竟
設計者在決定各項設計條件時均訂有互為影響之考量之關係，施
工者不可妄自修改。」（見原審更一卷三第五十四頁），對於施
工者施工不符原設計及未確實監工者，並未謂其毋庸負責。該項
鑑定意見尚不得認為係有利甲○○、乙○○之證據，原判決縱未
就之為說明，亦與判決理由不備之情形有間。（三）原判決已敘
明縱認鄉公所於現況結案後未為傾卸槽之施作，或嗣後將系爭工
程改為灰渣場使用屬實，均無解於甲○○未確實按設計圖施作致
生事故之相當因果關係等情（見原判決第七至八頁理由甲之壹之
四(三)），亦無應於審判期日調查之證據未予調查或理由不備之違
背法令。（四）系爭工程於八十四年六月五日驗收時，僅抽驗「
傾卸平台、進場道路、污水收集系統、甲種蛇籠B6段」，且主辦
單位僅就現場已施作部分辦理驗收，至其是否可發揮功能，不在
考量之列，有卷附系爭工程竣工驗收紀錄可參（見第二四０八二
號偵查卷第五十八頁），尚難據此認定甲○○已按設計圖施工、
乙○○已盡監督之責。又乙○○以系爭工程監工人員身分所書具
之監工日報固就工程之放樣、雨天停工、進出道路開挖、村民抗
議停工等情已為記載，有卷附乙○○於原審提出之監工日報可參
（見原審更一卷一第一五三至一九二頁）；然查其所記載之事項
與系爭工程有無按設計圖施工一事，並無相關。原判決謂其就系
爭工程之施工部分，僅有部分記載外，均為空白等情，亦難謂與
證據資料不符而有理由矛盾之違背法令。（五）至於乙○○僅為
系爭工程之監工人員，原判決理由欄將其職務載為「監造」（見
原判決第八頁第十五行），固有瑕疵，然於其犯罪事實之成立，
並無影響，尚不得執為適法之第三審上訴理由。從而，甲○○、
乙○○上訴意旨顯均非依據卷內訴訟資料指摘原判決有何具體違
背法令之情形，徒憑己見，就原審採證認事職權之適法行使，及
原判決已明白論斷之事項，任意指摘及重為事實之爭執，核與法
律規定得為第三審上訴理由之違法情形，不相適合。甲○○、乙
○○就彼等業務過失致人於死部分之上訴皆違背法律上之程式，
均應予以駁回。
貳、檢察官上訴部分：
一、甲○○經辦公用工程舞弊部分，及丙○○、戊○○、己○○
、丁○○部分：
本件檢察官上訴意旨略稱：（一）甲○○與丙○○共同仲介吳碧
寬購買坐落台北縣五股鄉○○○段水碓窠小段第一七八號等山坡
地（下稱第一七八號等地）等情，已據甲○○於法務部調查局北
部地區機動工作組（下稱北機組）及檢察官偵查時供述明確；丙
○○於第一審法院審理時亦自承：伊曾帶吳碧寬去找甲○○，有
聊到土地之事等語。而依據證人呂勝男、呂玉樹、賴進三、林碧
川之證詞，及卷附買賣契約書、土地所有權狀、吳碧寬簽收地預
約金之收據、支票、保證書等資料，亦堪信吳碧寬確因甲○○、
丙○○之仲介購得上開土地，且伺機積極尋求變更地目管道，以
達轉賣土地牟利之目的。至於證人游阿梅既不清楚該買賣內部如
何洽談，對佣金表示不知，自對介紹上開土地抽佣之事無從所悉
，容無從以彼之證詞，遽認丙○○未有仲介之事。再丙○○僅仲
介原地主與吳碧寬等人之買賣，之後吳碧寬等人如何以變更地目
號召買主，自與丙○○無關。原判決認無法推認甲○○與丙○○
曾仲介上開土地之買賣，而有共同經辦公用工程舞弊之動機，顯
有與卷證不符及理由不備之違法。（二）丙○○與丁○○均明知
甲○○違約遲延提出不透水布授權書、保護格網證明書等文件，
卻未解除契約或依延誤工期條款辦理，顯有圖免甲○○受逾期罰
款或終止契約之損失。且依台北縣各機關營繕工程投標須知補充
說明，承包商工程進度落後，應不予估驗付款；竟與戊○○、己
○○均明知甲○○之施工已有延宕、乙○○核算停工日期不符規
定及逾期完工，不得付款等情，仍二次核准並如數給付甲○○估
驗款，使甲○○獲取此等不法之利益。原判決徒以甲○○、戊○
○、己○○及丙○○並無與浮報價額、數量、收取回扣等獲取不
正當利益者有等同之危害性可言及得標金額與核定底價之比率並
無相當差額云云，遽為有利彼等之認定，不無理由不備及適用法
則不當之違法。（三）據甲○○、謝徐春燕及丁○○之供述，丙
○○係明知甲○○所經營之保圓公司，僅為丙級營造業，不具垃
圾處理場建造資格與能力，仍授意甲○○借牌投標。並指示丁○
○交付工程預算書予甲○○，能否謂無圖利他人之犯意？即堪質
疑。又丙○○係鄉長，雖責由戊○○、己○○及葉錦範負責系爭
工程審標、開標工作，仍應負共同正犯之責。原判決遽以丙○○
並未在場參與開標工作，不悉參與投標廠商是否符合投標須知之
規定，逕為其無罪之諭知，採證認事職權之行使是否與一般經驗
法則無違，亦有再行研求之餘地。（四）依丁○○與證人李清田
之供述，及丁○○陳報台北縣政府之系爭工程興建計畫、補助款
申請書、台北縣政府八十一年五月十五日行文鄉公所之函文意旨
及所附之會勘紀錄，均足證丙○○僅欲藉垃圾掩埋場之興建，以
便利用機會造就開發第一七八號等地之事實，而達吳碧寬等人變
更地目之目的至明。原判決徒以有關特定區之計劃，應由縣市政
府擬定及證人李清田事後避就之詞，而為有利丙○○之認定，亦
有理由不備之違法。（五）丁○○於偵查中供稱丙○○有指示伊
交付工程預算書予甲○○；甲○○亦供稱有鄉公所人員交給伊工
程預算書，原審認為丁○○之證言不可採，理由顯有不備。又工
程預算書應屬秘密文書，原審認定非屬秘密文書，亦有理由未備
之違背法令云云。
惟查犯罪事實之認定，應憑證據，如未能發現相當證據，或證據
不足以證明被告犯罪時，自不能以推測或擬制之方法，以為裁判
之基礎。而證據之取捨與證據之證明力如何，均屬事實審法院得
自由裁量、判斷之職權；茍其此項裁量、判斷，並不悖乎通常一
般人日常生活經驗之定則或論理法則，又於判決內論敘其何以作
此判斷之心證理由者，即不得任意指摘其為違法，而據為提起第
三審上訴之合法理由。本件原判決以公訴意旨略謂：被告丙○○
於八十年間任職台北縣五股鄉鄉長，其於八十一年五月間經辦系
爭工程時，與當時同鄉鄉民代表會主席即被告甲○○，及吳碧寬
（通緝中）、陳展東（業經原審判決無罪確定）有起訴書所載之
舞弊情事。丙○○並內定不具設計監造垃圾場資格、能力之陳王
琨、洪辰鋒負責系爭工程之設計規劃、授意不具垃圾場建造資格
之甲○○出面領標及借牌圍標；且於系爭工程開標前，指示被告
丁○○（當時為鄉公所清潔隊隊長）交付工程預算書予甲○○，
使甲○○知悉工程參考底價；另指示被告戊○○（當時為鄉公所
秘書）、己○○（當時為鄉公所主計主任），及葉錦範（當時為
鄉公所建設課課員，業經原審判處圖利罪刑，緩刑四年確定）於
八十二年二月二十二日開標時放水，讓甲○○順利得標；嗣復無
視於甲○○拖延工期，未予扣款，而辦理現況結案。因認丙○○
、甲○○、丁○○、戊○○、己○○均涉犯行為時貪污治罪條例
第四條第一項第三款之經辦公用工程舞弊罪嫌｛起訴書雖載明丁
○○、戊○○、己○○均涉犯行為時貪污治罪條例第六條第一項
第四款之圖利罪嫌，然於第一審審判期日檢察官已更正為同條例
第四條第一項第三款之罪（見第一審卷九第七十八、一四０至一
四一頁）；丙○○、丁○○則另涉犯刑法第一百三十二條洩漏國
防以外秘密罪嫌｝云云。經調查審理結果，認為：（一）甲○○
部分：１、甲○○雖於北機組之詢問筆錄內，自承因仲介第一七
八號等地而收受佣金，惟嗣後即翻異前詞，檢調亦查無所謂佣金
之數額及甲○○確實收受佣金之證據。而第一七八號等地之買賣
日期，係在八十年五月間，鄉公所規劃系爭工程則在八十一年五
月間，甲○○甚難未卜先知，在一年以前先行仲介購買與系爭工
程相鄰之土地，以供日後變更地目轉賣得利。且第一七八號等地
，係吳碧寬、林碧川等人意圖為自己不法所有，以開發工業區為
由，保證於八十二年六月間，可以取得政府核准變更為工業用地
，使楊瑞雄等人陷於錯誤，而向林碧川等人買受，業據台灣板橋
地方法院檢察署檢察官提起公訴，並經台灣板橋地方法院判處林
碧川等罪刑在案，甲○○並非該案件之共同被告，亦無任何被害
人指稱其參與該土地之買賣，自無法推認甲○○曾仲介第一七八
號等地之買賣，而有共同舞弊之動機。２、檢察官所指之協議書
內容，雖提及押標金、投標等情，惟尚無從單依協議書之內容即
推知系爭工程有何舞弊情事，自難據此為甲○○不利之認定。３
、縱甲○○向天太公司、峰榮公司及廣榮公司借牌圍標系爭工程
，然行為時貪污治罪條例第四條第一項第三款之犯罪態樣，為「
建築或經辦公用工程或購辦公用器材、物品，浮報價額、數量、
收取回扣或有其他舞弊情事」，本條款所指之「其他舞弊情事」
係屬概括規定，應與浮報價額、數量、收取回扣等獲取不正當利
益者有等同之危害性者，方可相提併論。惟甲○○以天太公司之
名得標承作系爭工程，係以低於底價之價格得標，有鄉公所函可
參，縱有借牌及尋找無意投標之廠商陪標以達得標之目的，然其
所獲得之工程款，應屬承攬工程並依約施工後所獲之合法利益，
並不構成經辦公用工程舞弊之罪。４、甲○○施作系爭工程之工
期拖延，而因預算年度故，經前台灣省政府環境保護處建請鄉公
所辦理現況結案，鄉公所始函知天太公司限期完工，否則辦理現
況結案；嗣並於八十四年六月五日辦理現況結案。故系爭工程辦
理現況結案並非依甲○○之意，尚難以結果係以現況結案收場即
推認甲○○有共同舞弊之情事。（二）丙○○部分：１、第一七
八號等地，係位於林口特定區計劃範圍。有關特定區之計劃，並
非時任鄉長之丙○○之職權，經斟酌全案卷證，並無證據證明丙
○○曾仲介第一七八號等地，而有經辦系爭工程舞弊之動機及犯
行。２、依據台北縣政府環境保護局召開之系爭工程會審紀錄，
台北縣政府就系爭工程用地派員會勘時，已就私有地部分進行履
勘，鄉公所代表復於會審會議中就私有土地提出報告，丙○○自
無故意於補助款申請書上指示丁○○漏載私有地部分之必要；矧
台北縣政府是否核准補助，應審查工程計畫內容是否可行及是否
符合補助要件，並非單憑申請書即予核准，自無法據以為丙○○
不利之認定。３、系爭工程委託華太環保顧問公司（下稱華太公
司）規劃設計監造，係經過評比後，由鄉公所函請台北縣政府同
意後再行議價，並報請台北縣政府派員監議，經函覆請鄉公所自
行依權責辦理等情，有鄉公所與台北縣政府環境保護局往來公函
可憑。而洪辰峰任職於華太公司環工部門，對於環境工程之學經
歷完整，並有垃圾場施工之經驗，有相關之人事履歷資料可參。
又系爭工程設計規費，因較一般垃圾緊急，故簽奉台北縣縣長核
定後，同意依行政院所頒標準從寬從優認定等情，亦有台北縣政
府函附台北縣政府垃圾處理場（廠）闢設協調管制小組第三次協
調會議紀錄存卷可按。丙○○據此與洪辰鋒議價，並達成服務費
用為建造費用之百分之四點三，實難認有何違失之處。４、除丁
○○前後不一之供述外，查無其他積極事證足證丙○○曾指示丁
○○交付系爭工程之預算書予甲○○。５、系爭工程係由戊○○
、己○○及葉錦範負責審標、開標，丙○○並未在場參與開標。
戊○○、己○○及葉錦範亦從未指稱丙○○指示彼等於開標時放
水。又依甲○○於偵查中所供情節，丙○○僅係告知甲○○有系
爭工程存在，甲○○可參與投標，並無證據證明丙○○知悉甲○
○借牌投標、圍標等情事。６、系爭工程之以現況結案，係因前
台灣省政府環境保護處通知而辦理，有如上述｛參見（一）甲○
○部分：４之說明｝，非丙○○個人作為，尚難認系爭工程嗣後
以現況結案係屬舞弊。又依系爭工程驗收紀錄，系爭工程有不透
水布破裂等缺失，鄉公所已限期要求天太公司改善完成，惟天太
公司並未就之進行改善，鄉公所乃於辦理決算後未付款，嗣並對
天太公司提出民事違約賠償訴訟而獲賠新台幣（下同）七百五十
二萬餘元，有相關民事判決在卷可憑，亦難認丙○○對於工程延
宕之過失視而不見，而認有舞弊情事。７、丙○○之行為，並無
與浮報價額、數量、收取回扣等獲取不正當利益者有等同之危害
性可言，自無法以行為時貪污治罪條例第四條第一項第三款相繩
｛參見（一）甲○○部分：３之說明｝。（三）戊○○、己○○
部分：１、據戊○○、己○○之供述，共同被告葉錦範之自白，
證人李政雄（即峰榮公司負責人）、陳文郎（即廣榮公司負責人
）、岳中樞（不透水布供應商）之證詞，及卷附彰化銀行雙園分
行、彰化銀行誠內分行各檢送之帳戶往來明細表等證據資料，顯
見甲○○投標時並未檢附規格封所要求之資料，投標過程確有瑕
疵。惟此僅屬戊○○、己○○之行政疏失，並無與浮報價額、數
量、收取回扣等獲取不正當利益者有等同之危害性可言，自不該
當行為時貪污治罪條例第四條第一項第三款之罪｛參見（一）甲
○○部分：３之說明｝。２、甲○○於偵查中固供稱丙○○曾告
知有系爭工程可參與投標等情，然並無證據證明戊○○、己○○
與丙○○於審標、開標作業時串通放水。又縱認戊○○、己○○
未盡責審標、開標有放水情事，然依卷附鄉公所函，系爭工程預
算為三千八百九十萬八千元，核定底價為三千三百二十萬元，甲
○○係以二千八百八十九萬元得標承作，係低於核定底價之價格
得標，就其得標金額與核定底價之比率觀之，其利潤尚非不合理
，自無從憑以認定「甲○○獲利至鉅」。且遍查卷內資料，公訴
人亦未提出任何關於甲○○獲有何不法利潤之證據以資證明。矧
查鄉公所嗣已對天太公司提出民事違約賠償訴訟而獲賠七百五十
二萬餘元｛參見（二）丙○○部分：６之說明｝，甲○○是否尚
有不法利潤殊有可疑，是無從證明戊○○、己○○所為確已圖利
於甲○○，使其獲得不法利益，亦與行為時貪污治罪條例第六條
第一項第四款之圖利罪構成要件不相符合。（四）丁○○部分：
丁○○於系爭工程興建計畫中，已記載第一七八號土地為私有地
，倘其有意欺瞞，自無須為該項記載，而使興建計畫與附件之補
助款申請書記載不符，增加台北縣政府審查人員發現錯誤之可能
性，檢察官認丁○○受丙○○指示於補助款申請書全部記載為公
有地，較容易過關云云，尚非可採。另參見（二）丙○○部分：
２之說明，亦見丁○○並無於補助款申請書上漏載私有地部分之
必要。丁○○之漏載或有行政上疏失，但此與甲○○嗣後之標得
系爭工程，並不具關連性。綜上各情，無法認定甲○○、丙○○
、戊○○、己○○及丁○○有公訴意旨所指經辦公用工程舞弊犯
行，應認彼等被訴經辦公用工程舞弊部分，犯罪不能證明，故而
撤銷第一審就彼等該部分予以論罪科刑之判決，改判就該部分諭
知彼等均為無罪，已說明就案內所有證據，本於調查所得心證，
而為綜合判斷、取捨，認甲○○、丙○○、戊○○、己○○及丁
○○被訴經辦公用工程舞弊之犯罪尚屬不能證明之理由。此係事
實審法院採證認事之職權行使，所為論斷按諸通常經驗，並非一
般事理之所無，難認有違背經驗法則、論理法則，或有其他應於
審判期日調查之證據而未予調查或判決不備理由、理由矛盾之違
背法令情形。再查：刑事訴訟法第一百六十一條已於九十一年二
月八日修正公布，修正後同條第一項規定：檢察官就被告犯罪事
實，應負舉證責任，並指出證明之方法。因此，檢察官對於起訴
之犯罪事實，應負提出證據及說服之實質舉證責任。倘其所提出
之證據，不足為被告有罪之積極證明，或其闡明之證明方法，無
從說服法官以形成被告有罪之心證，基於無罪推定之原則，自應
為被告無罪之判決。本件原審審判時，檢察官仍未提出適合於證
明甲○○、丙○○、戊○○、己○○及丁○○有經辦公用工程舞
弊之犯罪事實之積極證據，並闡明其證據方法與待證事實之關係
；原審既已對於卷內訴訟資料，逐一剖析，參互審酌，說明如何
無從獲得彼等該部分有罪心證之理由，且敘明甲○○並無因承作
系爭工程而獲得不法利益之依據及理由，因而認定彼等被訴經辦
公用工程舞弊部分犯罪不能證明，尚難謂有何查證未盡或理由不
備之違誤。檢察官就甲○○、丙○○、戊○○、己○○及丁○○
經辦公用工程舞弊部分提起上訴，上訴意旨所陳各節，均非依據
卷內訴訟資料指摘原判決有何具體違背法令之情形，徒就原審採
證認事職權之適法行使，及原判決已明白論斷之事項，任意指摘
，核與法律規定得為第三審上訴理由之違法情形，不相適合。檢
察官就該部分之上訴為違背法律上之程式，應予以駁回。至於丙
○○、丁○○被訴洩漏國防以外秘密部分，屬刑事訴訟法第三百
七十六條第一款不得上訴於第三審法院之案件，檢察官就該部分
竟提起上訴，顯為法所不許，應併予駁回。
二、乙○○背信及行使業務登載不實文書部分：
按刑事訴訟法第三百七十六條所列各罪之案件，經第二審判決者
，不得上訴於第三審法院，法有明文。經查乙○○被訴背信及行
使業務登載不實部分，公訴意旨指其另犯刑法第三百四十二條之
背信罪及刑法第二百十六條、第二百十五條行使業務登載不實文
書罪，核分屬刑事訴訟法第三百七十六條第五款及第一款所列之
案件，依上開說明，既經第二審判決，自均不得上訴於第三審法
院。縱公訴意旨指乙○○背信及行使業務登載不實文書與首揭之
業務過失致人於死部分有修正前刑法第五十五條所定方法、結果
之牽連關係，為裁判上一罪，但乙○○業務過失致人於死部分之
上訴為不合法，本院應從程序上予以駁回，而無從為實體上判決
，對於其背信及行使業務登載不實文書部分，亦無從適用審判不
可分原則，為實體之審判。檢察官竟復對該部分提起上訴，顯為
法所不許，應予以駁回。
據上論結，應依刑事訴訟法第三百九十五條前段，判決如主文。
中　　華　　民　　國　九十六　年　　七　　月　二十六　日
                      最高法院刑事第八庭
                          審判長法官  賴　忠　星
                                法官  林　開　任
                                法官  林　立　華
                                法官  李　伯　道
                                法官  林　勤　純
      本件正本證明與原本無異
                                      書  記  官
中　　華　　民　　國　九十六　年　　八　　月    一    日
                                                H
